臺灣嘉義地方法院刑事判決　　　　　　　100年度易字第646號
公　訴　人　臺灣嘉義地方法院檢察署檢察官
被　　　告　翁睿彤
上列被告因詐欺案件，經檢察官提起公訴（一百年度偵字第四八
六六號）及移請併案審理（一百年度偵字第七五三九號），本院
判決如下：
    主  文
翁睿彤幫助意圖為自己不法之所有，以詐術使人將本人之物交付
，處有期徒刑伍月，如易科罰金，以新臺幣壹仟元折算壹日。
    事  實
一、翁睿彤雖預見蒐集他人名義之金融帳戶使用，常與詐欺等財
    產犯罪行為密切相關，且刻意使用他人帳戶之目的，無非係
    詐騙人士為行騙詐財、掩飾犯行，以避免暴露真實身分遭警
    查緝等常情，竟不顧他人可能遭受詐騙財物之危險，基於縱
    有人利用其帳戶為詐欺取財犯行，亦不違反其本意之幫助犯
    意，於民國100年4月15日下午某時，因自稱「李經理」之不
    詳姓名年籍成年男子向其索取金融帳戶資料，翁睿彤則依「
    李經理」指示，於同日下午4、5時許，在臺南市○○○○道
    附近之空軍一號巴士站，以巴士託運方式，將其在第一商業
    銀行金城分行所申設帳號為00000000000 號帳戶之提款卡及
    密碼，寄送至臺中市朝馬地區之空軍一號八國站，提供與真
    實姓名年籍均不詳、自稱為「楊宜偉」之詐欺集團成員使用
    。嗣「楊宜偉」所屬詐欺集團成員，即基於意圖為自己不法
    所有之詐欺犯意，分別於：(一)100年4月16日下午5 時許，以
    電話向鍾俍慧詐稱係三民網路書局人員，並訛稱其前次購物
    時，誤設定為每期自動扣款，隨後並由另一人佯稱為郵局人
    員，以電話告知鍾俍慧需前往自動櫃員機操作以取消自動扣
    款，致鍾俍慧陷於錯誤，於同日下午5 時54分許，在臺中市
    ○區○○○路236 號之第一銀行自動櫃員機前，依對方指示
    以現金存款之方式，存入新臺幣（下同）28,000 元及2,000
    元至翁睿彤前開帳戶。(二)100年4月16日下午4 時許，以電話
    向李正偉詐稱係奇摩拍賣網站賣家，並訛稱其先前於網路購
    物時，因設定錯誤導致付款方式成為分期付款，隨後並由另
    一人佯稱為郵局人員，以電話告知李正偉需前往自動櫃員機
    操作以取消分期扣款，致李正偉陷於錯誤，於同日晚間6 時
    51 分許，至臺南市○○路1號之國泰世華銀行成功分行自動
    櫃員機前，依對方指示以跨行轉帳之方式，將25,014元匯入
    翁睿彤前開帳戶內。嗣因鍾俍慧、李正偉發現受騙，遂報警
    處理而循線查獲。
二、案經嘉義縣警察局中埔分局報告臺灣嘉義地方法院檢察署檢
    察官偵查起訴暨李正偉訴由臺南市政府警察局歸仁分局報告
    臺南地方法院檢察署呈請臺灣高等法院臺南分院檢察署檢察
    長令轉臺灣嘉義地方法院檢察署檢察官移送併案審理。
    理  由
一、按被告以外之人於審判外之陳述，雖不符前四條（指刑事訴
    訟法第159條之1至第159條之4）之規定，而經當事人於審判
    程序同意作為證據，法院審酌該言詞陳述或書面陳述作成之
    情況，認為適當者，亦得為證據；又當事人、代理人或辯護
    人於法院調查證據時，知有刑事訴訟法第159條第1項不得為
    證據之情形，而未於言詞辯論終結前聲明異議，視為有前項
    之同意。同法第159條之5第1項、第2項定有明文。又非供述
    證據，並無傳聞法則規定之適用，如該非供述證據非出於違
    反法定程序而取得者，即不能謂無證據能力。本案被告翁睿
    彤就檢察官所提出之證據中，屬被告以外之人於審判外之言
    詞或書面陳述，於本院準備程序時就證據能力均表示無意見
    ，且迄本案言詞辯論終結前亦未對之聲明異議，依上揭規定
    應視為被告同意其以外之人於審判外之陳述作為證據；本院
    復審酌本案被告以外之人於審判外之陳述、非供述證據，未
    顯示有何顯不可信、以不正方法取得證據等情況，堪認取得
    證據之過程應為適當，且均與待證事實具有關連性，自均有
    證據能力。
二、訊據被告固不否認有將其前開金融帳戶之提款卡及密碼，以
    寄送之方式，交付與真實姓名年籍均不詳之人，惟矢口否認
    有何幫助詐欺之犯行，辯稱：伊係於100年4月15日看到報紙
    刊登廣告，為應徵載送傳播小姐之司機工作，以0000000000
    號撥打0000000000號電話給對方，對方稱現在警察抓比較緊
    ，所以都要用現金存入伊之銀行帳戶內，亦即為了避免警察
    當場查獲現金交易，要用轉帳交易的方式，因此得先對伊之
    銀行帳戶徵信，對方並說一天後就會還伊；於當天下午4、5
    點伊便將該帳戶之金融卡、密碼寄送過去；到了隔天即同年
    月16日，對方有另一個人打電話向伊告知翌日（即同年月17
    日）才開始上班，惟伊於同年月17日再撥打上開門號時已找
    不到起先與伊接洽之人，惟仍有另一個人告知伊會另行通知
    上班時間，嗣後伊心裡起疑便去刷簿子，發現有不明款項進
    出，又打上開門號問對方，對方稱確認後會回電，但等了兩
    個小時對方都沒打來，伊打過去也不通了，伊就打電話去銀
    行掛失；伊不知道帳戶會讓人家拿去當作行騙之工具云云。
    經查：
(一)被告有於如事實欄所示時間及地點，將其前開金融帳戶之提
    款卡及密碼，以巴士託運之方式，寄至臺中地區與真實姓名
    年籍不詳、自稱為「楊宜偉」之人等事實，已據被告於本院
    準備、審判程序時供承在卷（見本院卷第14至15、32、67頁
    ），復有客運托運單1 紙存卷可憑（見嘉義縣警察局中埔分
    局警卷第25頁），首堪認定。
(二)而被害人鍾俍慧及告訴人李正偉因接獲不詳之人來電詐騙，
    於如事實欄所示時間及地點，以操作自動櫃員機之方式，各
    將30,000元（以28,000元、2000元分次存入）及25,014元以
    現金存款及匯款之方式，入帳至被告前開帳戶內，旋經不詳
    之人將上揭款項提領一空等情，業據被害人及告訴人於警詢
    時各指述渠等遭詐騙之經過甚明（見嘉義縣警察局中埔分局
    警卷第 4至6頁、臺南市政府警察局歸仁分局警卷第9至10頁
    ），並有內政部警政署反詐騙諮詢專線紀錄表、臺中市政府
    警察局第二分局永興派出所受理詐騙帳戶通報警示簡便格式
    表及受理刑事案件報案三聯單、鍾俍慧之郵局存簿交易明細
    、國泰世華銀行自動櫃員機交易明細表、第一商業銀行金城
    分行100年5月10日一金城字第00101、00105號函所附之被告
    開戶基本資料及未登摺帳項查詢清單等件附卷可按（見嘉義
    縣警察局中埔分局警卷7、9至24頁、臺南市政府警察局歸仁
    分局警卷第27、55至61頁），足徵被告所交付之前開帳戶確
    遭不詳詐騙集團作為存入或匯入詐騙所得款項之工具，並藉
    由被告所交付之該帳戶金融卡、密碼提領詐騙所得款項等事
    實，應屬實情，洵可認定。
(三)至被告雖以上開情詞置辯，惟查：
  1.被告雖陳稱對方要求寄送提款卡及密碼係欲作徵信之用，惟
    僅有帳戶之提款卡及密碼，何能作為個人徵信之用？是依被
    告所述之脈絡以觀，對方所要求者，應係欲其提供上開帳戶
    之提款卡及密碼，以測試提領款項功能是否正常、帳戶是否
    有遭銀行凍結等情況，與所謂之「徵信」尚屬二事，宜先辨
    明。然按一般應徵工作時，徵才公司通常僅要求應徵者交付
    履歷表、工作經驗證明等文件，縱基於匯入薪資或其他款項
    所需，亦係於確認工作內容、任用時間、工作地點、薪資等
    細節並決定聘用後，始要求應徵者提供金融帳戶之帳號或存
    摺影本，殊無將提款卡及密碼一併交付，俾利對方測試提款
    卡功能是否正常之必要。再稽之被告所提出之「誠徵接送司
    機」廣告中，內文中所記載之工作地點為臺南市區，此有10
    0年4月15日之中華日報分類廣告D5版在卷可證（見臺灣嘉義
    地方法院檢察署偵字第4866號卷之證物袋），倘若對方目的
    係欲測試帳戶之提領功能，又何需將其提款卡及密碼寄送至
    臺中地區？若再衡諸被告於本院準備及審判程序時陳稱：伊
    打電話過去時對方說該工作是要載傳播小姐的司機，現在警
    方抓比較緊，所以都要用現金存入伊帳戶內，亦即為了不讓
    警察當場查獲現金交易，所以要用轉帳交易等語（見本院卷
    第14、33頁），足徵被告於斯時已知所應徵之工作非屬合法
    行業；復參以被告對於與伊電話接洽之「李經理」及對伊徵
    信之「楊宜偉」，渠等之身分、背景均不瞭解等情（見本院
    卷第33、67頁），可認被告辯稱因急於找工作故聽從對方指
    示將其帳戶之提款卡、密碼寄送與對方徵信一節，就對方所
    提出之要求而言，已與常理有違，況被告在已知所應徵之工
    作非屬合法，又不清楚對方身分、背景下，對於不合常理之
    事自應更加警惕為之，惟被告仍將前開帳戶之提款卡、密碼
    寄送與真實姓名年籍均不詳之對方，其舉止顯悖於經驗法則
    至明，是其辯解委無可採。
  2.再者，細繹被告所使用之0000000000號門號，除於100年4月
    份之通聯紀錄，該門號除於同年月15日之13時03分、15時38
    分、16時05分、16時23分與0000000000號門號有密集之通聯
    外，尚於同年月17日之13時43分、14時02分、15時49分及同
    年月18日21時53分、54分亦與該0000000000號門號有密集之
    通聯；此外，被告並有於同年月17日13時39分撥打至第一商
    業銀行客戶服務專線即 00-00000000號之通話紀錄，通話時
    間達2分54秒等情，有遠傳電信0000000000號門號於100年 5
    月電信費帳單所附通話明細1 份在卷可佐（見臺灣嘉義地方
    法院檢察署交查字第1631號卷第 9至12頁）。然依據被告所
    稱，其係於同年月15日打電話應徵工作及寄送提款卡及密碼
    ，且於同年月17日發現可疑後，對方電話已打不通，便打電
    話去銀行掛失云云，而經本院比對前揭通聯紀錄後，被告於
    同年月17日13時39分撥打至銀行客服專線後，尚有撥打至00
    00000000號門號且接通之紀錄，當中於同年月17日15時49分
    之通話，時間更長達 1分34秒，倘撥打至銀行之通話目的係
    被告所自稱之掛失提款卡，則何以於掛失後又有與對方通聯
    之情況，且於時間上非短？堪認被告所為之前揭辯解，核與
    卷內證據不符。且被告並未有以電話向第一銀行掛失之紀錄
    ，此亦有該銀行100年8月16日一金城字第00169 號函存卷可
    稽（見臺灣嘉義地方法院檢察署交查字第1631號卷第18頁）
    。從而，被告辯稱其發現可疑後，對方電話已打不通，其便
    打電話去銀行掛失云云，均難採信。
  3.此外，取得被告帳戶資料之不詳詐欺集團，既係以詐騙社會
    大眾而使一般人陷於錯誤為其目的，則不論就其共犯人數、
    詐騙計畫、行騙手法、成員間之行為分擔、時間地點、犯罪
    次數等情，自應具有高度隱密性，而非外界所能窺知。而因
    媒體不斷揭示，政府亦長期宣導民眾應注意各種詐騙手法，
    是此等具隱密性之詐騙集團於近年為能遂行其詐欺犯罪，亦
    得不時更新其行騙手法。縱使如此，因普遍國民對於詐騙猖
    獗一事皆有警覺性，是此等詐騙集團所能既遂之犯行次數必
    然有限。準此，就詐欺集團而言，因詐騙所獲得之款項可謂
    得來不易，殊難想像其等會使用自身無法掌握之金融帳戶，
    作為詐得款項進出之工具，蓋倘若未先行取得該帳戶申請人
    之同意或確保已能掌控該帳戶，恐將因該帳戶申請人辦理掛
    失止付、補發存摺、變更印鑑及密碼，或將存款提領一空，
    導致其精心策劃之詐騙成果功虧一簣，是該詐欺集團當無甘
    冒此風險之理。查被告於100年4月15日交付該帳戶之提款卡
    及密碼後，本案之2 位被害人皆係於100年4月16日遭詐騙而
    將款項存入或匯入被告之該帳戶內，業如上述，而在詐欺集
    團成員遂行本案犯行之後，於同日該帳戶始經警通報成為警
    示帳戶（見臺灣嘉義地方法院檢察署交查字第1631號卷第19
    頁），益證該帳戶之提款卡及密碼，應係詐欺集團已確保被
    告於某段時間內不會辦理掛失或自行提領之狀況下，始行收
    受並以之為詐財工具；被告於寄出提款卡及密碼之際，不論
    係出於積極同意或消極容任，對上揭情事亦應有所共識；甚
    且，被告亦於偵查中自承：伊想說帳戶裡沒有錢，因此交付
    提款卡及密碼應該沒關係等語（見臺灣嘉義地方法院檢察署
    交查字第1631號卷第7 頁），可認被告乃抱持反正帳戶內並
    無存款，縱對方是詐騙集團，自己亦無損失之心態，而任意
    提供重要之金融帳戶資料，至為灼然。是被告辯稱其不知帳
    戶會成為他人行騙之工具云云，即難遽採。
三、按行為人對於構成犯罪之事實，預見其發生而其發生並不違
    背其本意者，以故意論，刑法第13條第1 項定有明文。此學
    理上稱為不確定故意或間接故意。次按在郵局或銀行等金融
    機構開設金融帳戶，原係針對個人社會信用而予以資金流通
    ，具有強烈之屬人性，而金融帳戶為個人理財之工具，而提
    款卡及密碼乃供金融帳戶個人於自動櫃員機前領取金錢之方
    便而設，並無任何徵信之功能與作用，此乃眾所周知之事實
    。而有犯罪意圖者，非有正當理由，使用他人提供之帳戶，
    客觀上自可預見其目的係供為某筆資金之存入，之後再行領
    出，且該筆資金之存入及提領過程係有意隱瞞其流程及行為
    人身分曝光之用意，一般人本於普通認知能力應均易於瞭解
    （最高法院93年度台上字第31號判決意旨參照）。是依一般
    人之社會生活經驗，若見不認識之他人向己索取金融帳戶之
    號碼、存摺、提款卡及密碼等物件，衡情對於該帳戶號碼等
    物件可能會供不法分子作詐欺取財等不法目的使用，在客觀
    上即應預見該帳戶將遭詐騙人士用於詐欺等財產犯罪之高度
    可能性，況且有人利用收集得來之帳戶從事詐欺等犯罪用，
    大家應多加注意防免等情，早為傳播媒體及有關當局廣為報
    導、宣傳、教示多年，亦早屬一般人之社會常識。查本案被
    告於寄出其前開帳戶之提款卡及密碼時，已逾28歲，並非年
    幼無知或與社會隔絕之人，依其一般智識能力及社會經驗，
    對上開社會常情自有預見，而不容推諉；況被告於93年間亦
    曾因交付帳戶資料與不詳之人使用，涉犯幫助詐欺罪而遭判
    刑等情，此有臺灣臺南地方法院檢察署檢察官94年度偵字第
    12830 號聲請簡易判決處刑書及臺灣臺南地方法院94年度簡
    字第2943 號判決各1份存卷可參（見臺灣嘉義地方法院檢察
    署交查字第1631號卷第20至22頁），足認被告相較於一般社
    會大眾，應更能意識到金融帳戶落入不詳之人手中，將可能
    被用以從事不法之行徑，並於爾後發生自己無法掌控之風險
    。從而，被告於寄出上開帳戶之金融卡及密碼而容任不詳人
    士使用之初，其主觀上即有縱該取得帳戶金融卡及密碼之人
    以該帳戶為詐欺工具亦不違背其本意之幫助故意至明。
四、綜上，被告所辯俱屬事後卸責之詞，不足採信。本件事證明
    確，被告幫助詐欺取財之犯行，洵堪認定，應依法論科。
五、論罪科刑之法律適用：
(一)被告將其前開帳戶之存摺、提款卡及密碼提供與真實姓名年
    籍均不詳之詐欺集團人士，容任該詐欺集團人士以該帳戶為
    詐欺工具，係基於幫助他人詐欺之犯意，且所為提供帳戶之
    行為係屬刑法詐欺罪構成要件以外之行為，是核被告所為，
    係犯刑法第30 條第1項前段、第339條第1項之幫助詐欺罪。
(二)又被告以一次提供其前開帳戶資料與詐騙集團人士使用之行
    為，係侵害被害人鍾俍慧及告訴人李正偉二人之財產法益，
    屬一行為觸犯數同種罪名之同種想像競合犯，依刑法第55條
    規定，應從遭詐騙而損害情節較重之詐欺被害人鍾俍慧部分
    處斷。
(三)被告所為，既係犯刑法第30條第1 項前段、第339條第1項之
    幫助詐欺罪，爰依刑法第30條第2 項規定，按正犯之刑減輕
    之。
(四)爰審酌被告並非無社會經驗及工作歷練之人，對於詐騙事件
    層出不窮之生態應有相當瞭解，矧其前亦因涉犯幫助詐欺案
    件而遭判刑，自應對日常生活中不合理之情事更生警覺，詎
    料其仍將個人之金融帳戶資料提供與不詳之人，使嗣後掌握
    該帳戶之人得以之為詐騙工具，造成犯罪偵查困難，幕後犯
    罪人得以逍遙法外，嚴重危害交易秩序、社會治安，並侵害
    他人財產法益，甚且被告於本案偵審過程中，仍聲稱未料想
    到其帳戶資料會遭他人用以作為詐騙工具，顯係對於因其本
    身輕率及放任之心態、舉止，即足構成犯罪行為一節，仍一
    再推諉，據此以觀，其行徑實不足取，亦難從犯後態度給予
    其有利之認定；另考量被告為國中畢業之智識程度，目前係
    從事搭鷹架之工作，薪水1天1,500元，每月可做到20幾天，
    收入狀況尚屬持平，雙親不需其扶養等情，兼衡被害人之人
    數及渠等所受損害等一切情狀，量處如主文所示之刑，併諭
    知易科罰金之折算標準。
(五)至檢察官雖就本案具體求刑有期徒刑 7月，然按刑事科刑判
    決旨在實現刑罰權之分配正義，故法院對有罪被告之科刑，
    應符合罪刑相當之原則，使輕重得宜，罰當其罪，以契合社
    會之法律感情，此所以刑法第57條明定科刑時應審酌一切情
    狀，尤應注意該條所列10款事項以為科刑輕重之標準（最高
    法院95年度台上字第3880號判決意旨參照）。本案被告所為
    犯行，雖助長及促成詐欺犯罪之發生，惟自犯罪參與情節之
    觀點而言，被告所為仍屬構成要件以外之幫助行為，惡性未
    如實施詐欺犯罪之正犯嚴重，而迄至本案宣判時，經警所查
    獲因被告之幫助行為而蒙受損害之人並非眾多，所造成之危
    害尚非甚鉅；惟被告並非初次提供帳戶資料與詐欺集團人士
    使用，其對本案亦未能完全坦承犯行等情，俱屬本院於量刑
    時加以考量之事項。是本院經審酌上揭一切情狀後，認為量
    處被告不得易科罰金之刑，稍嫌過重，應處以如主文所示之
    刑，即屬罪刑相當，而此刑度係屬得易科罰金之刑，於刑度
    或易科之額度已非輕微，藉由令被告適度感受刑罰執行之痛
    苦，當可促使其知所警惕，以達預防再犯之目的，併予敘明
    。
據上論斷，應依刑事訴訟法第299 條第1 項前段，刑法第30條第
1 項前段、第2項、第339條第1項、第55條、第41條第1項前段，
刑法施行法第1條之1第1項、第2項前段，判決如主文。
本案經檢察官楊騏嘉到庭執行職務。
中    華    民    國    100    年    12    月    7    日
                  刑事第一庭   審判長法  官  蘇清水
                                     法  官  呂美玲
                                     法  官  李東益
以上正本證明與原本無異。
如不服本判決應於收受判決後10日內向本院提出上訴書狀，並應
敘述具體理由；其未敘述上訴理由者，應於上訴期間屆滿後20日
內向本院補提理由書（均須按他造當事人之人數附繕本）「切勿
逕送上級法院」。告訴人或被害人如對於本判決不服者，應具備
理由請求檢察官上訴，其上訴期間之計算係以檢察官收受判決正
本之日期為準。
中    華    民    國    100    年    12    月    7    日
                                     書記官  吳念儒
附錄論罪科刑法條：
刑法第30條
幫助他人實行犯罪行為者，為幫助犯。雖他人不知幫助之情者，
亦同。
幫助犯之處罰，得按正犯之刑減輕之。
刑法第339條第1項
意圖為自己或第三人不法之所有，以詐術使人將本人或第三人之
物交付者，處五年以下有期徒刑、拘役或科或併科一千元以下罰
金。